【裁判字號】    99,裁,799
【裁判日期】    990408
【裁判案由】    空氣污染防制法
【裁判全文】
最  高  行  政  法  院  裁  定
                                       99年度裁字第799號
上  訴  人  甲○○
被 上訴 人  桃園縣政府
代  表  人  乙○○
上列當事人間空氣污染防制法事件，上訴人對於中華民國98年11
月26日臺北高等行政法院98年度訴字第1561號判決，提起上訴，
本院裁定如下：
    主  文
上訴駁回。
上訴審訴訟費用由上訴人負擔。
    理  由
一、按對於高等行政法院判決之上訴，非以其違背法令為理由，
    不得為之，行政訴訟法第242條定有明文。依同法第243條第
    1項規定，判決不適用法規或適用不當者，為違背法令；而
    判決有同條第2項所列各款情形之一者，為當然違背法令。
    是當事人對於高等行政法院判決上訴，如依行政訴訟法第24
    3條第1項規定，以高等行政法院判決有不適用法規或適用不
    當為理由時，其上訴狀或理由書應有具體之指摘，並揭示該
    法規之條項或其內容；若係成文法以外之法則，應揭示該法
    則之旨趣；倘為司法院解釋或本院之判例，則應揭示該判解
    之字號或其內容。如以行政訴訟法第243條第2項所列各款情
    形為理由時，其上訴狀或理由書，應揭示合於該條項各款之
    事實。上訴狀或理由書如未依此項方法表明，或其所表明者
    與上開法條規定不合時，即難認為已對高等行政法院判決之
    違背法令有具體之指摘，其上訴自難認為合法。
二、本件上訴人於桃園縣八德市○○○街11號從事油炸臭豆腐及
    蚵仔麵線等小吃販賣作業，經行政院環境保護署環境督察總
    隊北區環境督察大隊（下稱環保署北區督察大隊）依據民眾
    陳情檢舉，於民國97年12月12日14時50分派員前往稽查，並
    於同日17時45分至17時48分，在該場所周界外採集異味污染
    物樣品後，委託環境檢測機構精湛檢驗科技股份有限公司（
    下稱精湛公司）進行檢驗分析，檢驗結果異味污染物濃度為
    30，未符合法定排放標準10，案移被上訴人以上訴人違反空
    氣污染防制法第20條第1項，依同法第56條第1項規定，以98
    年3月27日府環稽字第0981000262號函附裁處書，裁處上訴
    人新臺幣（下同）10萬元罰鍰，並限期於98年5月20日前完
    成改善。上訴人不服，循序提起行政訴訟，遭原審判決駁回
    ，乃對原判決上訴，主張：上訴人於原審質疑被上訴人是否
    公告本案檢測之精湛公司為受託辦理檢測之公司，若未經公
    告，則其檢測報告作為原處分之依據即屬違法，然原審未就
    此爭點調查。又被上訴人稽查人員進行檢測時，是否符合行
    政院環境保護署95年12月25日環署空字第0950096477號函釋
    公告之標準方法，未經原審傳喚該稽查人員說明。故原判決
    有不備理由之違法。另執行空氣污染「周界測定」時，所採
    定之周界檢測地點應以能判定污染物係由欲測知公私場所所
    排放者為限，且採樣污染物與待測工廠間必須有「相當因果
    關係」與「實質關聯性」。本件依原審調查認定之事實，被
    上訴人稽查人員於採樣時僅在臭味採樣紀錄單上載明風速、
    風向、氣溫、濕度及採樣位置簡圖，未將氣味特徵描述於上
    ，即據以作成原處分，不僅違背證據法則，且違反前揭行政
    院環境保護署函釋，有違「行政規則自我拘束」規定，難謂
    適法等語，雖以該判決違背法令為由，惟核其上訴理由，係
    就原審取捨證據、認定事實之職權行使，指摘其為不當及理
    由不備，並就原審已論斷者，泛言未論斷，而非具體表明合
    於不適用法規、適用法規不當、或行政訴訟法第243條第2項
    所列各款之情形，難認對該判決之如何違背法令已有具體之
    指摘。依首開規定及說明，應認其上訴為不合法。
三、據上論結，本件上訴為不合法。依行政訴訟法第249條第1項
    前段、第104條、民事訴訟法第95條、第78條，裁定如主文
    。
中    華    民    國    99    年    4     月    8     日
                    最高行政法院第一庭
                        審判長法官  鄭  淑  貞
                              法官  吳  東  都
                              法官  陳  金  圍
                              法官  楊  惠  欽
                              法官  胡  方  新
以  上  正  本  證  明  與  原  本  無  異
中    華    民    國    99    年    4     月    9     日
                              書記官  張  雅  琴


司法院資訊處製作；財團法人民間司法改革基金會備份。
